臺灣新竹地方法院刑事判決　　　　　　　　　　　　　　九十年度訴字第一號
　　公　訴　人　臺灣新竹地方法院檢察署檢察官
　　被　　　告　乙○○
右列被告因違反槍砲彈藥刀械管制條例案件，經檢察官提起公訴（八十九年度偵字第
七○七○號），及移送併案審理（臺灣桃園地方法院八十九年度偵字第九二二七、一
五○八八號），本院判決如左：
    主  文
乙○○連續未經許可，持有可發射子彈具有殺傷力之改造手槍，處有期徒刑貳年陸月
，併科罰金新臺幣伍拾萬元，罰金如易服勞役，以罰金總額與陸個月之日數比例折算
。
扣案如附表肆所示之物均沒收之。
    事  實
一、乙○○明知未經許可，不得持有管制槍械、子彈或槍砲之主要組成零件，竟基於
    持有可發射子彈具有殺傷力之改造槍枝、子彈之概括犯意，及基於持有槍砲之主
    要組成零件之犯意，（一）先於八十七年年初某日，自其兄長吳榮斌（已死亡）
    處取得如附表一所示之槍、彈等物後，即將之置放在其位於桃園縣楊梅鎮○○○
    路二百八十巷九號居處後面山上某處，而未經許可，非法持有上揭槍、彈等物。
    （二）復延續上揭犯意，於八十七年底某日，又自其兄長吳榮斌處取得如附表二
    編號一至四、六、八、十及十七號所示槍、彈及工具，暨如附表三編號一至八號
    所示槍、彈及槍管等物後，即將之分裝成分別如附表二編號一至四、六、八、十
    及十七號及附表三編號一至八號所示之物之二包後，亦均藏放在其位於上開居處
    後面山上某處，而亦未經許可，非法持有前揭槍、彈及槍管等物。嗣（一）乙○
    ○於八十九年四月二十六日，因受朋友林享勳委託要代為處理事情，為防身故，
    乃取出如附表一所示槍、彈等物並隨身攜帶，而於當日二十時許在臺北縣新莊市
    ○○路明中街口旁停車場內為警查獲，並扣得如附表一所示之物。（二）又乙○
    ○於八十九年六月二十日，在其位於上址之居處為警循線查獲，並扣得如附表二
    所示之物（其中編號三、四號所示之物，經鑑定結果，均不具殺傷力；又如編號
    五至十八號所示之物，均為工具）。（三）乙○○復於八十九年十月二日之前一
    星期將如附表三編號一至八號所示之槍、彈及槍管等物取出後，攜至甲○○所提
    供其居住位於桃園縣龍潭鄉九龍村八鄰聯合新村一百四十五號處置放，並在該處
    暫居，而於八十九年十月二日十四時四十五分許為警在上址查獲，並扣得如附表
    三所示之物（其中編號二、四至八號所示之物，經鑑定結果，均不具殺傷力；又
    如編號九號所示之物，為工具）。
二、案經臺北縣警察局新莊分局報請臺灣板橋地方法院檢察署檢察官呈請臺灣高等法
    院檢察署核轉臺灣新竹地方法院檢察署檢察官偵查起訴，及移送併案審理。
    理  由
一、訊據被告乙○○對於右揭事實均坦承不諱，並有扣案如附表四所示之槍、彈及槍
    管等物可資佐證；而前述扣案之槍、彈及槍管經送鑑定結果，其中如附表四編號
    一、二、七及八號所示槍、彈部分，送鑑改造四五手槍一支（槍枝管制編號：0
    000000000號），認係由仿ＣＯＬＴ廠半自動手槍製造之金屬玩具手槍
    更換土造金屬槍管改造而成，機械性能良好，可擊發適用子彈，認具殺傷力；又
    送鑑改造九○手槍一支（槍枝管制編號：0000000000號），認係由仿
    ＢＥＲＥＴＴＡ廠半自動手槍製造之金屬玩具手槍更換土造金屬槍管改造而成，
    機械性能良好，可擊發適用子彈，認具殺傷力；又送鑑四五型子彈八顆，認均係
    具直徑約九ｍｍ金屬彈頭之土造子彈，經採樣三顆試射，均可擊發，認具殺傷力
    ；又送鑑九○型子彈十一顆，認均係具直徑約九ｍｍ金屬彈頭之土造子彈，經採
    樣三顆試射，二顆可擊發，認具殺傷力，一顆無法擊發，認不具殺傷力等情，有
    內政部警政署刑事警察局八十九年五月四日刑鑑字第五五七五一號鑑驗通知書一
    份在卷足稽；又如附表四編號三號所示之槍枝（槍枝管制編號：0000000
    000號），認係仿ＳＩＧＳＡＵＥＲ廠半自動手槍製造之金屬玩具手槍車通槍
    管內阻鐵改造而成之改造手槍，機械性能良好，可擊發適用子彈，認具殺傷力；
    又如附表四編號四號所示之槍枝（槍枝管制編號：0000000000號），
    認係仿ＢＥＲＥＴＴＡ廠半自動手槍製造之金屬玩具手槍，槍管內、外加裝金屬
    襯管改造而成之改造手槍，機械性能良好，可擊發適用子彈，認具殺傷力等情，
    亦有內政部警政署刑事警察局八十九年七月三日刑鑑字第八三○三二號鑑驗通知
    書一份在卷足按；又扣案如附表四編號五號所示之改造貝瑞塔槍枝一支（含彈匣
    二個、槍枝管制編號：0000000000號），認係仿ＢＥＲＥＴＴＡ廠半
    自動手槍製造之金屬玩具手槍換裝土造金屬槍管改造而成，機械性能良好，認具
    殺傷力等情，亦有內政部警政署刑事警察局八十九年十月十二日刑鑑字第一五○
    一九一號鑑驗通知書一份附卷足參，再者，扣案如附表四編號六號所示之槍管，
    亦可供作為製造及改造槍枝時所用，有內政部警政署刑事警察局九十一年三月二
    十一日刑鑑字第○九一○○四三五四九號函一份附卷可佐，應認該槍管屬槍砲之
    主要組成零件至明，綜合以上，足見被告所為自白核與事實相符而堪採信，本案
    事證明確，被告犯行洵堪認定，應予依法論科。
二、核被告乙○○未經許可，持有可發射子彈具有殺傷力之改造手槍，核其此部分所
    為，係犯槍砲彈藥刀械管制條例第十一條第四項之罪。又被告未經許可，持有槍
    砲之主要組成零件之槍管，核其此部分所為，係犯該條例第十三條第四項之罪。
    又被告未經許可持有子彈，核其此部分所為，係犯槍砲彈藥刀械管制條例第十二
    條第四項之未經許可持有子彈罪。被告二次持有可發射子彈具有殺傷力之改造手
    槍、子彈之犯行，均時間緊接，方法相同，所觸犯者又係構成要件相同之罪名，
    顯係基於概括犯意為之，應依連續犯之規定分別論以一持有可發射子彈具有殺傷
    力之改造手槍罪及一持有子彈罪，並均依法加重其刑。又被告以同一持有行為，
    同時持有改造手槍、槍砲主要組成零件之槍管及子彈，而分別觸犯持有可發射子
    彈具有殺傷力之改造手槍罪、持有槍砲主要組成零件罪及持有子彈罪等罪名，為
    想像競合犯，應從一重之未經許可持有其他可發射子彈具有殺傷力之改造手槍罪
    處斷。又公訴人雖僅就被告持有如附表四編號一、二、七及八號所示之槍彈部分
    之犯行提起公訴，然檢察官就犯罪事實一部起訴者，其效力及於全部，是以本件
    被告持有如附表四編號三、四、五及六號所示槍枝及槍管部分之犯罪事實（即併
    案部分），既與前揭論罪科刑之持有如附表四編號一、二、七及八號所示槍、彈
    部分，分別具有連續犯及想像競合犯之裁判上一罪關係，已如前述，本院自應就
    此部分一併加以裁判，附此敘明。爰審酌被告所為嚴重威脅社會治安，所生危害
    匪淺，惟念其犯罪後坦承犯行，態度尚稱良好，參以犯罪之動機、目的、手段、
    持有槍、彈及槍管之數量、所生危害等一切情狀，量處如主文所示之刑，罰金部
    分並諭知易服勞役之折算標準，以資懲儆。
三、又檢察官移送併案意旨認被告於如事實欄所述時地持有扣案如附表二編號三、四
  號、附表三編號二、四、五、六、七及八號等所示之物，亦觸犯槍砲彈藥刀械管
    制條例第十一條第四項之未經許可持有其他可發射子彈具有殺傷力之改造手槍罪
    及第十二條第四項之未經許可持有子彈罪等語。惟查上揭扣案槍彈等物經送內政
    部警政署刑事警察局鑑定，其中如附表二編號三號所示之子彈六顆，認均係由玩
    具彈殼加裝直徑約八ｍｍ金屬彈殼而成之改造子彈，採樣二顆試射，無法擊發，
    認均不具殺傷力；又如附表二編號四號所示之火藥五十九顆，為口徑○‧二七吋
    之建築工業用彈，不具金屬彈頭，認不具殺傷力，其餘均係玩具槍用之底火片及
    底火帽；又如附表三編號二號所示之子彈十九顆，認均係以玩具槍彈殼加裝直徑
    約八‧五ｍｍ之金屬彈頭改造而成，試射六顆，均無法擊發，認不具殺傷力；又
    如附表三編號四號所示之火藥五十六顆，認均係口徑○‧二二吋建築工業用彈，
    均具底火及火藥，惟均不具金屬彈頭，認均不具殺傷力；又如附表三編號五號所
    示之彈頭五顆，認均係直徑約九ｍｍ之土造金屬彈頭，認均不具殺傷力；又如附
    表三編號六號所示之空彈殼七顆，認均係玩具槍金屬空彈殼，認均不具殺傷力；
    又如附表三編號七號所示之底火四十六顆，認均係玩具槍用之底火帽，認均不具
    殺傷力；又如附表三編號八號所示之紙雷管四十顆，實均係玩具槍用之底火片，
    認均不具殺傷力等情，有該局八十九年七月三日刑鑑字第八三○三二號及八十九
    年十月十二日刑鑑字第一五○一九一號鑑驗通知書各一份、九十年三月二十一日
    九十刑鑑字第三五○三二號函一份在卷足憑，是以足認上揭如附表二編號三、四
    號、附表三編號二、四、五、六、七及八號等所示之物，均不具殺傷力，尚非槍
    砲彈藥刀械管制條例所規範之管制物品，被告縱持有此扣案物品，亦難認已成立
    槍砲彈藥刀械管制條例第十一條第四項及第十二條第四項之罪，原應為被告此部
    分無罪之諭知，惟因檢察官認此部分與前開論處罪刑部分具有想像競合犯之裁判
    上一罪關係，爰不另為無罪之諭知，亦附此敘明。
四、又檢察官移送併辦（即臺灣桃園地方法院檢察署八十九年度偵字第九二二七號）
    意旨略以：被告於八十九年五、六月間，在其位於上址之居處，改造槍械一批，
    為警於八十九年六月二十日十三時五十分許，在上址前查獲其交予案外人劉啟平
    之改造槍管三支、子彈二十八顆、槍機二個、火藥一盒、底火一包等物，嗣經搜
    索被告前揭居處，而查獲改造槍械工具一批、改造九○手槍及貝瑞塔手槍各一支
    、子彈六發等物，因認被告另涉犯槍砲彈藥刀械管制條例第十條第一項、第四項
    未經許可製造及持有具有殺傷力之改造模型槍罪嫌等語。
    （一）按犯罪事實應依證據認定之，無證據不得推定其犯罪事實，刑事訴訟法第
          一百五十四條定有明文。又事實之認定，應憑證據，如未能發現相當證據
          ，或證據不足以證明，自不能以推測或擬制之方法，為裁判基礎，此有最
          高法院四十年臺上字第八六號判例足資參照；而認定犯罪事實所憑之證據
          ，雖不以直接證據為限，間接證據亦包括在內，然而無論直接證據或間接
          證據，其為訴訟上之證明，須於通常一般之人均不致有所懷疑，而得確信
          其為真實之程度者，始得據為有罪之認定，倘其證明尚未達到此一程度，
          而有合理之懷疑存在而無從使事實審法院得有罪之確信時，即應由法院為
          諭知被告無罪之判決，此有最高法院七十六年臺上字第四九八六號判例可
          資參照。
    （二）訊據被告就其曾持有前述槍、彈之事實部分固不諱言，業如前述，惟其堅
          決否認有何製造槍、彈犯行，辯稱：渠並未製造，扣案之鉗子、鑽尾、鑽
          頭、砂輪機、電磨機、電鑽、砂布及榔頭等物是原本家裡就有的，其餘槍
          、彈及工具是哥哥吳榮斌所交付的等語。經查檢察官認被告涉有前述製造
          槍、彈罪嫌，無非係以所查獲之扣案槍、彈及工具等物為其主要論據。
    （三）經查：槍砲彈藥刀械管制條例第十條之規範客體為「改造模型槍」，至所
          謂「模型槍」係指原設計非供殺敵、獵物，而使用特殊（空包）子彈，可
          供田徑比賽起始信號或供以嚇退野獸，或供射擊訓練（因具後座力，可模
          擬真槍，以磨練射手持槍之穩定性）等用途之金屬材質槍枝，非一般廠商
          為供觀賞或作樣品所製作之各類槍枝模型，亦非為市售之各類玩具槍，有
          內政部警政署刑事警察局八十五年十二月二十七日（八五）刑鑑字第七八
          ○一九號函足參，而本件被告所持有如附表二編號一、二號所示之槍枝係
          為仿ＳＩＧＳＡＵＥＲ廠半自動手槍製造之改造玩具手槍及仿ＢＥＲＥＴ
          ＴＡ廠半自動手槍製造之改造玩具手槍各一支，有上揭內政部警政署刑事
          警察局八十九年七月三日刑鑑字第八三○三二號鑑驗通知書一份在卷足稽
          ，是以該槍枝均非模型槍至明，從而併案意旨認被告所持有之前開槍枝係
          為模型槍，而係觸犯槍砲彈藥刀械管制條例第十條之罪，尚有誤會。
    （四）又查，本件扣案之工具（即如附表二編號五至十八號所示之物）中除彈簧
          十九條外，其餘均可供作製造或改良槍彈時所使用之工具等情，固有內政
          部警政署刑事警察局九十一年三月十八日刑鑑字第○九一○○四三五五五
          號函一份在卷足參，然扣案之鉗子、鑽尾、鑽頭、砂輪機、電磨機、電鑽
          、砂布及榔頭等物是原本家裡就有的等情，業據被告陳述在卷，參以本案
          復查無車床或鑽台等於製造槍彈時作為固定槍枝之設施，亦查無被告如何
          製造槍、彈之方法及製造槍、彈過程中所會出現之半成品或尚待改造之玩
          具手槍等物，則在扣案工具為平常家中即可能會持有之物之情況下，僅以
          為警查獲當時，因扣得如附表二所示之物，即認定被告尚有製造槍、彈之
          犯行，即嫌速斷。
    （五）此外，復查無其他積極證據足資證明被告有何製造槍、彈之犯行，是以，
          檢察官併辦意旨認被告所為尚觸犯槍砲彈藥刀械管制條例第十條第一項、
          第四項之罪，尚有未洽，亦附此敘明。
五、又槍砲彈藥刀械管制條例第十九條關於犯第七條、第八條、第十條、第十一條、
    第十二條第一項至第三項之罪，經判處有期徒刑者，應於刑之執行完畢或赦免後
    ，令入勞動場所，強制工作，其期間為三年之規定，業於九十年十一月十四日修
    正刪除，而強制工作屬保安處分之一種，揆諸刑法第二條第二項之保安處分應適
    用裁判時之法律之規定意旨，本案自無再審酌應否宣告被告強制工作之必要，一
    併指明。
六、又扣案如附表四編號一至五號所示之槍枝、編號六號所示之槍砲主要組成零件之
    槍管及編號七至八號所示之子彈，均係違禁物，均應依刑法第三十八條第一項第
    一款之規定併予宣告沒收。另扣案之如附表二編號三、四號、如附表三編號二、
    四至八號等所示之物，經鑑定結果，均無殺傷力，尚非屬管制彈藥，業如前述；
    又如附表二編號五至十八號、附表三編號九號等所示之物，並非供本件犯罪所用
    或預備之用之物，亦非本件犯罪所得之物，且均非違禁物，爰不為沒收之諭知，
    亦附此敘明。
據上論斷，應依刑事訴訟法第二百九十九條第一項前段，槍砲彈藥刀械管制條例第十
一條第四項、第十二條第四項、第十三條第四項，刑法第十一條前段、第五十六條、
第五十五條、第四十二條第三項、第三十八條第一項第一款，現行法規所定貨幣單位
折算新臺幣條例第二條，判決如主文。
本案經檢察官劉邦繡到庭執行職務。
中      華      民      國    九十一    年      八      月    十四      日
                                  臺灣新竹地方法院刑事第二庭
                                          法  官  楊  惠  芬
右正本證明與原本無異。
如不服本判決應於收受送達後十日內向本院提出上訴狀（應附繕本），上訴於臺灣高
等法院。
                                          書記官  鄭  敏  郎
中      華      民      國    九十一    年      八      月    十四      日
附表一：
┌──┬─────────────────────────────┬──┐
│編號│物                品                名                稱  │數量│
├──┼─────────────────────────────┼──┤
│一  │改造四五手槍（槍枝管制標號：0000000000號）      │一支│
├──┼─────────────────────────────┼──┤
│二  │改造九○手槍（槍枝管制標號：0000000000號）      │一支│
├──┼─────────────────────────────┼──┤
│三  │四五型子彈                                                │八顆│
├──┼─────────────────────────────┼──┤
│四  │九○型子彈                                                │十顆│
└──┴─────────────────────────────┴──┘
附表二：
┌──┬─────────────────────────────┬──┐
│編號│物品名稱                                                  │數量│
├──┼─────────────────────────────┼──┤
│一  │仿ＳＩＧ  ＳＡＵＥＲ廠半自動手槍製造之改造玩具手槍（槍枝管│一支│
│    │制編號：0000000000號）                          │    │
├──┼─────────────────────────────┼──┤
│二  │仿ＢＥＲＥＴＴＡ廠半自動手槍製造之改造玩具手槍（槍枝管制編│一支│
│    │號：000000000號）        │    │
├──┼─────────────────────────────┼──┤
│三  │子彈                                                      │六顆│
├──┼─────────────────────────────┼──┤
│四  │火藥                                                      │五十│
│    │                                                          │九顆│
├──┼─────────────────────────────┼──┤
│五  │鉗子                                                      │四支│
├──┼─────────────────────────────┼──┤
│六  │銼刀                                                      │五支│
├──┼─────────────────────────────┼──┤
│七  │鑽尾                                                      │十支│
├──┼─────────────────────────────┼──┤
│八  │游標尺                                                    │一支│
├──┼─────────────────────────────┼──┤
│九  │鑽石鑽頭                                                  │一組│
├──┼─────────────────────────────┼──┤
│十一│砂輪機                                                    │一臺│
├──┼─────────────────────────────┼──┤
│十二│手提電磨機                                                │一臺│
├──┼─────────────────────────────┼──┤
│十三│迷你電鑽                                                  │一臺│
├──┼─────────────────────────────┼──┤
│十四│振動電鑽                                                  │一臺│
├──┼─────────────────────────────┼──┤
│十五│砂輪鑽頭                                                  │九支│
├──┼─────────────────────────────┼──┤
│十六│砂布            │一塊│
├──┼─────────────────────────────┼──┤
│十七│彈簧                                                      │十九│
│    │                                                          │條  │
├──┼─────────────────────────────┼──┤
│十八│榔頭                                                      │一支│
└──┴─────────────────────────────┴──┘
附表三：
┌──┬─────────────────────────────┬──┐
│編號│物                品                名                稱  │數量│
├──┼─────────────────────────────┼──┤
│一  │仿ＢＥＲＥＴＴＡ廠半自動手槍製造之改造玩具手槍（含彈匣二個│一支│
│    │、槍枝管制編號：0000000000號）                  │    │
├──┼─────────────────────────────┼──┤
│二  │子彈                                                      │十九│
│  │                                                          │顆  │
├──┼─────────────────────────────┼──┤
│三  │槍管                                                      │二支│
├──┼─────────────────────────────┼──┤
│四  │火藥                                                      │五十│
│    │                                                          │六顆│
├──┼─────────────────────────────┼──┤
│五  │彈頭（半成品）                                            │五顆│
├──┼─────────────────────────────┼──┤
│六  │空彈殼                                                    │七顆│
├──┼─────────────────────────────┼──┤
│七  │底火                                                      │四十│
│    │                                                          │六顆│
├──┼─────────────────────────────┼──┤
│八  │紙雷管                                                    │四十│
│    │                                                          │顆  │
├──┼─────────────────────────────┼──┤
│九  │砂輪機                                                    │三臺│
└──┴─────────────────────────────┴──┘
附表四：應沒收之物
┌──┬──────────────┬──┬─────┬────────┐
│編號│物      品      名      稱  │數量│備      註│偵  查  案  號  │
├──┼──────────────┼──┼─────┼────────┤
│一  │改造四五手槍（槍枝管制標號：│一支│          │臺灣新竹地方法院│
│    │0000000000號）    │    │          │檢察署八十九年度│
│    │                            │    │          │偵字第七○七○號│
│    │                            │    │          │（本案起訴部分）│
├──┼──────────────┼──┼─────┼────────┤
│二  │改造九○手槍（槍枝管制標號：│一支│          │仝右            │
│    │0000000000號）    │    │          │                │
├──┼──────────────┼──┼─────┼────────┤
│三  │仿ＳＩＧ  ＳＡＵＥＲ廠半自動│一支│          │臺灣桃園地方法院│
│    │手槍製造之改造玩具手槍（槍枝│    │          │檢察署八十九年度│
│    │管制編號：000000000│    │          │偵字第九二二七號│
│    │三號）                      │    │          │（併案部分）    │
├──┼──────────────┼──┼─────┼────────┤
│四  │仿ＢＥＲＥＴＴＡ廠半自動手槍│一支│          │仝右            │
│    │製造之改造玩具手槍（槍枝管制│    │          │                │
│    │編號：000000000號）│    │          │                │
├──┼──────────────┼──┼─────┼────────┤
│五  │仿ＢＥＲＥＴＴＡ廠半自動手槍│一支│          │臺灣桃園地方法院│
│    │製造之改造玩具手槍（含彈匣二│    │          │檢察署八十九年度│
│    │個、槍枝管制編號：一一○二一│    │          │偵字第一五○八八│
│    │六五四五七號）              │    │          │號（併案部分）  │
├──┼──────────────┼──┼─────┼────────┤
│六  │槍管                        │二支│          │仝右            │
├──┼──────────────┼──┼─────┼────────┤
│七  │四五型子彈                  │五顆│原查獲八顆│新竹地方法院檢察│
│    │                            │    │，後於鑑定│署八十九年度偵字│
│    │                            │    │時試射三顆│第七○七○號（本│
│    │                            │    │，是以該三│案起訴部分）    │
│    │                            │    │顆已不具殺│                │
│    │                            │    │傷力而不予│                │
│    │                            │    │沒收。    │                │
├──┼──────────────┼──┼─────┼────────┤
│八  │九○型子彈                  │七顆│原查獲十顆│仝右            │
│    │                            │    │，後於鑑定│                │
│    │                            │    │時試射三顆│                │
│    │                            │    │，是以該三│                │
│    │                            │    │顆已不具殺│                │
│    │                            │    │傷力而不予│                │
│    │                            │    │沒收。    │                │
└──┴──────────────┴──┴─────┴────────┘
附錄：本案論罪科刑法條
槍砲彈藥刀械管制條例第十一條第四項：
未經許可，持有、寄藏或意圖販賣而陳列第一項所列槍砲者，處一年以上七年以下有
期徒，併科新臺幣七百萬元以下罰金。
槍砲彈藥刀械管制條例第十二條第四項：
未經許可持有、寄藏或意圖販賣而陳列子彈者，處五年以下有期徒刑，併科新臺幣三
百萬元以下罰金。
槍砲彈藥刀械管制條例第十三條第四項：
未經許可，持有、寄藏或意圖販賣而陳列第一項所列零件者，處六月以上五年以下有
期徒刑，併科新臺幣三百萬元以下罰金。
